臺灣苗栗地方法院刑事判決
111年度訴字第298號
公  訴  人  臺灣苗栗地方檢察署檢察官
被      告  余孟哲




上列被告因詐欺案件，經檢察官提起公訴（110年度偵字第6761
號），被告於本院準備程序進行中，就被訴事實為有罪之陳述，
經本院告知簡式審判程序意旨，並聽取當事人意見後，本院合議
庭裁定由受命法官獨任依簡式審判程序審理，判決如下：
    主    文
余孟哲以網際網路對公眾散布而犯詐欺取財罪，處有期徒刑柒月
，未扣案之犯罪所得新臺幣參仟伍佰元沒收，於全部或一部不能
沒收或不宜執行沒收時，追徵其價額；又以網際網路對公眾散布
而犯詐欺取財罪，處有期徒刑柒月，未扣案之犯罪所得新臺幣伍
仟伍佰元沒收，於全部或一部不能沒收或不宜執行沒收時，追徵
其價額。應執行有期徒刑拾月。
    犯罪事實及理由
一、本件犯罪事實、證據及應適用之法條，除證據部分補充記載
    「被告於本院準備程序及審理中之自白、臺灣高等法院被告
    前案紀錄表」外，其餘均引用檢察官起訴書（如附件）之記
    載。
二、論罪科刑：
（一）按犯第339 條詐欺罪而以廣播電視、電子通訊、網際網路
      或其他媒體等傳播工具，對公眾散布而犯之情形者，為加
      重詐欺取財罪，刑法第339 條之4 第1 項第3 款定有明文
      。本款之加重詐欺罪，須以對不特定多數之公眾散布詐欺
      訊息為要件。行為人雖利用廣播電視、電子通訊、網際網
      路或其他媒體等傳播工具犯罪，倘未向公眾散布詐欺訊息
      ，而係針對特定個人發送詐欺訊息，僅屬普通詐欺罪範疇
      。而行為人係基於詐欺不特定民眾之犯意，利用網際網路
      等傳播工具，刊登虛偽不實之廣告，以招徠民眾，遂行詐
      騙。縱行為人尚須對受廣告引誘而來之被害人，續行施用
      詐術，始能使之交付財物，仍係直接以網際網路等傳播工
      具向公眾散布詐欺訊息，無礙成立加重詐欺罪（最高法院
      109 年度台上字第1542號、107 年度台上字第907 號刑事
      判決意旨參照）。刑法第339 條之4 第1 項第3 款規定，
      係以電子通訊、網際網路等傳播工具對公眾散布，列為詐
      欺罪之加重要件。經查，被告余孟哲明知其並無行動電話
      現貨商品可供販售，無販賣手機之真意，竟在臉書上以賣
      家帳號名稱「張振偉」、「林昱彤」發布販賣手機之動態
      消息，藉此透過網際網路詐欺不特定之多數人，足使瀏覽
      上開網頁之消費者陷於錯誤，致使告訴人陳壅泰、陳勇志
      陷於錯誤，匯款新臺幣（下同）3,500元、5,500元至不知
      情之謝昀憲所申辦中國信託商業銀行帳戶內，由謝昀憲提
      領上開款項後，轉交給不知情之鄧永昌再轉交給被告，故
      被告確有以網路對不特定公眾散布不實訊息，進而施用詐
      術使人交付財物，自應成立刑法第339 條之4 第1 項第3 
      款之加重詐欺罪。
（二）被告所犯各如起訴書犯罪事實欄所示之2次犯行（對不同
      被害人所為之加重詐欺取財），犯意各別、行為互異，應
      予分論併罰。
（三）爰以行為人之責任為基礎，審酌被告前有多次因詐欺案件
      經法院論罪處刑之紀錄，有臺灣高等法院被告前案紀錄表
      在卷可考，素行非佳，且其行為時正值年輕，為智識思慮
      俱屬正常之成年人，不思循正途獲取所需財物，恣以欺瞞
      手法藉由刊登虛偽訊息，使他人陷於錯誤支付貨款之方式
      謀取財物，導致被害人等受有如起訴書所載之損害，足徵
      被告法治意識與是非觀念之薄弱，所為殊屬不該，亦足見
      被告未記取前案之教訓，惟念及被告犯後於審理中已知坦
      承一切犯行，惟迄今未與被害人達成和解或賠償所受損害
      ，暨其素行（見臺灣高等法院被告前案紀錄表）、犯罪動
      機、目的、手段、智識程度，家庭經濟生活狀況等一切情
      狀(見本院卷第59頁至60頁)，分別量處如主文所示之刑（
      依照起訴書所載被害人、被害金額之先後順序）。再衡酌
      罪責相當及特別預防之刑罰目的，行為人之人格及各罪間
      之關係，具體審酌各罪侵害法益之異同、對侵害法益之加
      重效應及時間、空間之密接程度，注意維持輕重罪間刑罰
      體系之平衡，及刑罰邊際效應隨刑期而遞減及行為人所生
      痛苦程度隨刑期而遞增之情形，行為人復歸社會之可能性
      等，考量被告所犯均係相同加重詐欺犯行，倘就其刑度予
      以實質累加，尚與現代刑事政策及刑罰之社會功能不符，
      茲考量上情，盱衡被告所犯之法律之目的、違反之嚴重性
      及貫徹刑法量刑公平正義理念，定其應執行之刑如主文所
      示，以期相當。
三、沒收部分：
    未扣案之被告犯罪所得現金3,500元、5,500元，應依刑法38
    條之1 第1 項前段、第3 項規定於上開各罪項下宣告沒收，
    於全部或一部不能沒收或不宜執行沒收時，追徵其價額。
據上論斷，應依刑事訴訟法第273 條之1 第1 項、第299 條第1
項前段，第310 條之2 、第454 條第2 項。
本案經檢察官林圳義提起公訴，檢察官彭郁清到庭執行職務。
中　　華　　民　　國　　111 　年　　7 　　月　　26　　日
                  刑事第三庭    法  官  王瀅婷
以上正本證明與原本無異。
如不服本判決應於收受判決後20日內向本院提出上訴書狀，並應
應敘述具體理由。其未敘述上訴理由者，應於上訴期間屆滿後20
日內向本院補提理由書(均須按他造當事人之人數附繕本)「切勿
逕送上級法院」。告訴人或被害人如對本判決不服者，應具備理
由請求檢察官上訴，其上訴期間之計算係以檢察官收受判決正本
之日期為準。
   　　                      　 書記官  許雪蘭　　　　
中　　華　　民　　國　　111 　年　　7 　　月　　26　　日
附錄本案論罪科刑法條：
中華民國刑法第339條之4
犯第 339 條詐欺罪而有下列情形之一者，處 1 年以上 7 年以
下有期徒刑，得併科 1 百萬元以下罰金：
一、冒用政府機關或公務員名義犯之。
二、三人以上共同犯之。
三、以廣播電視、電子通訊、網際網路或其他媒體等傳播工具，
    對公眾散布而犯之。
前項之未遂犯罰之。

附件：
臺灣苗栗地方檢察署檢察官起訴書
                                     110年度偵字第6761號
　　被  告　余孟哲　男　36歲（民國00年00月0日生）
　　　　　　　　　　住苗栗縣○○市○○路000號11樓
　　　　　　　　　　國民身分證統一編號：Z000000000號
上列被告因詐欺案件，已經偵查終結，認應提起公訴，茲將犯罪
事實及證據並所犯法條分敘如下：
　　犯罪事實
一、余孟哲意圖為自己不法之所有，於民國109年9月28日下午4
    時21分前之某時，在臉書手機交易社團網路上，以賣家帳號
    名稱「張振偉」、「林昱彤」貼文販賣蘋果牌手機，致陳壅
    泰、陳勇志陷於錯誤，分別於同月28日下午4時21分、30日
    上午11時32分許，匯款3,500元、5,500元至余孟哲指定不知
    情之謝昀憲（所涉詐欺罪嫌另為不起訴處分）所申辦中國信
    託商業銀行000-000000000000號帳戶內，余孟哲再以委託不
    知情之鄧永昌（所涉詐欺罪嫌另為不起訴處分）轉通知謝昀
    憲提領款項之方式取得贓款。
二、案經陳壅泰、陳勇志告訴，由苗栗縣警察局苗栗分局報告偵
    辦。
　　證據並所犯法條
一、證據清單及待證事實：
編號 證據名稱 待證事實 1 被告余孟哲的供述 全部犯罪事實 2 告訴人陳壅泰、陳勇志的供述 全部犯罪事實 3 被告販賣蘋果牌手機之網路貼文及與告訴人交易對話截圖翻拍照片、謝昀憲之中國信託商業銀行開戶資料及存提款明細表 全部犯罪事實 
二、核被告所為，係犯刑法第339條之4第1項第3款之加重詐欺取
    財罪嫌。
三、依刑事訴訟法第251條第1項提起公訴。
　　此　致
臺灣苗栗地方法院
中　　華　　民　　國　 111　　年　　4 　　月　　5 　　日
　　　　　　　　　　　　　　檢察官　林  圳  義
本件證明與原本無異
中　　華　　民　　國　 111　　年　　4 　　月　　15　　日
                            書記官  楊  麗  卿